臺灣彰化地方法院刑事判決　　　　　　　　　　　　　九十三年度訴字第一四七號
　　公　訴　人　臺灣彰化地方法院檢察署檢察官
　　被　　　告　辛○○
　　被　　　告　壬○○
右列被告因常業重利案件，經檢察官提起公訴（九十二年度偵字第七四五一號），本
院裁定以簡式審判程序判決如左：
    主      文
辛○○共同乘他人急迫，貸以金錢，而取得與原本顯不相當之重利為常業，處有期徒
刑肆月，如易科罰金，以佰元折算壹日。扣案之廣告傳單壹疊、廣告名片貳盒、客
戶借款資料陸件，及客戶資料壹張均沒收。
壬○○共同乘他人急迫，貸以金錢，而取得與原本顯不相當之重利為常業，處有期徒
刑月，如易科罰金，以佰元折算壹日。緩刑貳年。扣案之廣告傳單壹疊、廣告名
片貳盒、客戶借款資料陸件，及客戶資料壹張均沒收。
    事      實
一、辛○○係彰化縣員林鎮○○路四八九號「合信機車租賃行」之負責人，並雇用壬○○在該車行擔任會計及辦理租賃、收款等工作。二人共同基於乘他人急迫、輕
    率或無經驗貸以金錢，而取得與原本顯不相當之重利之犯意聯絡，自民國九十一
    年上旬（約農歷過年後）起至九十二年一月二十二日止，以經營機車租賃業務為
    掩護，經營地下錢莊，借款予急需用錢之不特定人，且以「租金」之名收受與原
    本顯不相當之重利賴以維生，並以之為常業。其經營方式詳為：利用夾報之宣傳
    單，刊登內容為「機車借款（不留車），電話：000000000」之借款廣
    告，用以招攬急需金錢週轉之客戶前來借貸。適甲○○、庚○○、乙○○、戊○○、丁○○、己○○等人於上開期間內，分別因急迫需要金錢繳納會款及其他目
    的，而依廣告前往上址，先後向辛○○所開設之「合信機車租賃行」借款新台幣
    （下同）一萬元至二萬元不等之金額，並以十天為一期，每期收取一千元至二千
    元之利息（預扣第一期利息），均繳付與原本顯不相當之利息。辛○○、壬○○
    並要求借款人簽發與借款同額之商業本票以供擔保，並配合辛○○、壬○○簽立
    汽（機）車買賣合約書、汽（機）車輛過戶登記書，製造形式上出售機車並回租
    使用之假象，以掩飾貸予重利之犯行，並扣留機器腳踏車新領牌照登記書等證件
    ，如借款人無法還錢，則將借款人所有之車子遷回並過戶予他人。嗣因己○○無
    法繳付利息，辛○○、壬○○將己○○所有之機車逕行過戶，經己○○報警處理
    ，於九十二年一月二十二日中午十二時許，為警在上址查獲，並扣得商業本票二
    十七張、機器腳踏車新領牌照登記書四張、廣告傳單一疊、廣告名片二盒、借款
    資料六件、客戶資料一張等物。
二、案經彰化縣警察局移送台灣彰化地方法院檢察署檢察官偵查起訴。
    理      由
一、被告辛○○、賴志忠於準備程序中，就右揭犯罪事實為有罪之陳述，且所犯係死
    刑、無期徒刑、最輕本刑為三年以上有期徒刑以外之罪，經本院合議庭依刑事訴
    訟法第二百七十三條之一第一項之規定，裁定由法官一人獨任進行簡式審判程序
    ，先此敘明。
二、被告二人對於右述犯罪事實均坦承不諱，核與被害人即證人己○○、庚○○、甲○○、乙○○、戊○○、丁○○等人於警詢時所述相符，至急需借款之原因，則
    經上述證人分別證述在卷，足見被告二人確係乘借款人急迫需要用錢而收取與原
    本顯不相當之利息。此外，並有卷附之營利事業登記證一紙，及被告電腦內儲存
    之機車資料列印畫面可資參佐，另有扣案之商業本票二十七張、機器腳踏車新領
    牌照登記書四張、廣告傳單一疊、廣告名片二盒、客戶借款資料六件，及客戶資
    料一張足憑。綜上，本案事證明確，被告二人犯行均堪以認定。
三、查被告辛○○所開設之「合信機車租賃行」為登記有案之行號，其承認未曾購買
    任何新車以供出租，均是被害人以機車典當之後再以原車出租方式變相提供貸款
    ，參以被告印製前揭借款名片，藉由夾報發送借款訊息予不特定之多數人與其聯
    絡，作為取得借貸金錢收取重利之方法，且借貸對象係為亟需款項周轉之人，並
    要求借款人簽立本票及扣留證件，足認被告主觀上即有藉此牟利，以為營生之常
    業犯意。核被告辛○○、壬○○二人所為，均係犯刑法第三百四十五條之以乘他
    人急迫，貸以金錢，而取得與原本顯不相當之重利為常業罪。被告二人就上開犯
    行，互有犯意之連絡及行為之分擔，為共同正犯。爰審酌被告二人犯罪之動機，
    以收取重息牟利之手段，危害正常經濟秩序甚鉅，影響社會經濟及善良風俗匪淺
    ，並造成被害人財產及精神負擔極大，被告辛○○為「合信機車租賃行」之負責
    人，被告壬○○受其僱用，前者應負較重之刑責，惟渠等二人犯罪手段尚稱平和
    ，未曾以言語或暴力恐嚇被害人（見前述被害人警訊筆錄），且坦認犯行，態度
    良好等一切情狀，分別量處如主文所示之刑，並均諭知易科罰金之折算標準。另
    查：被告賴志忠前未曾受有期徒刑以上刑之宣告，有台灣高等法院被告前案紀錄
    表一紙在卷可參，其受僱於被告辛○○，所分擔犯行較輕，且坦承犯行，態度良
    好，歷此事件應知所警惕，信無再犯之虞，本院認所宣告之刑，以暫不執行為適
    當，爰宣告緩刑二年，以啟自新。至被告辛○○則為「合信機車租賃行」之實際
    經營者，獲利匪淺，是不宜宣告緩刑。末查扣案之廣告傳單一疊、廣告名片二盒
    、客戶借款資料六件、客戶資料一張，均係被告所有供營業犯罪所用之物，業據
    被告辛○○供承在卷，併依刑法第三十八條第一項第二款之規定宣告沒收。至扣
    案之機器腳踏車新領牌照登記書四張，及商業本票二十七張等物，係被害人提供
    被告擔保所用，則被告取得上開物品，僅供作清償借款本息擔保之目的，如借款
    人嗣後清償借款本息，被告仍須將該等物品分別返還於各該借款人，自難認係被
    告犯罪所得之物（最高法院九十二年度台上字第二九二三號判決參照），故此部
    分不予宣告沒收，附此敘明。
據上論斷，應依刑事訴訟法第二百七十三條之一第一項、第二百九十九條第一項前段
，刑法第二十八條、第三百四十五條、第四十一條第一項前段、第三十八條第一項第
二款、第七十四條第一款，罰金罰鍰提高標準條例第一條前段、第二條，判決如主文
。
本案經檢察官丙○○到庭執行職務。
中      華      民      國    九十三    年      四      月      二      日
                              臺灣彰化地方法院刑事第三庭
                                      法      官   黃  玉  齡
如不服本判決，應於判決送達後十日內，向本院提出上訴狀（須附繕本），上訴於台
灣高等法院台中分院。
告訴人或被害人對於判決如有不服具備理由請求檢察官上訴者，其上訴期間之計算係
以檢察官收受判決正本之日期為準。
                                      法院書記官   許  騰  云
中      華      民      國    九十三    年      四      月      二      日
附錄本案論罪科刑法條全文：
刑法第三百四十四條
乘他人急迫、輕率或無經驗，貸以金錢或其他物品，而取得與原本顯不相當之重利者
，處一年以下有期徒刑、拘役或科或併科一千元以下罰金。
刑法第三百四十五條
以犯前條之罪為常業者，處五年以下有期徒刑，得併科三千元以下罰金。
